【裁判字號】    98,消債更,977
【裁判日期】    980914
【裁判案由】    聲請更生程序
【裁判全文】
臺灣高雄地方法院民事裁定           98年度消債更字第977號
聲  請  人  甲○○
上列當事人因消費者債務清理事件聲請更生，本院裁定如下：
    主  文
債務人甲○○自中華民國九十八年九月十四日下午四時起開始更
生程序。
命司法事務官進行本件更生程序。
    理  由
一、聲請意旨略以：聲請人前於民國95年5 月間依「中華民國銀
    行公會會員辦理消費金融案件無擔保債務協商機制」與台新
    國際商業銀行股份有限公司（下稱台新銀行）共同協商債務
    清償方案，自95年6 月起，分80期、利率百分之3.88、每月
    清償新台幣（下同）24,759元。聲請人為求一次解決債務，
    勉予接受協商條件，惟每月收入僅約21,988元，扣除必要生
    活費用後，所餘不足清償債務，實有不可歸責於聲請人之事
    由致履行協商有重大困難。聲請人所負無擔保或無優先權之
    債務總額未逾1,200 萬元，復未經法院裁定開始清算程序或
    宣告破產，爰依法聲請更生等語。
二、按債務人不能清償債務或有不能清償之虞者，得依消費者債
    務清理條例所定更生或清算程序，清理其債務。次按債務人
    無擔保或無優先權之債務總額未逾1,200 萬元者，於法院裁
    定開始清算程序或宣告破產前，得向法院聲請更生。再按於
    消費者債務清理條例施行前，債務人依金融主管機關協調成
    立之中華民國銀行公會會員，辦理消費金融案件無擔保債務
    協商機制與金融機構成立之協商，準用同條例第151 條第5
    項之規定，即債務人與金融機構協商成立者，不得聲請更生
    或清算，但因不可歸責於己之事由，致履行顯有重大困難者
    ，不在此限。又按法院開始更生程序之裁定，應載明其年、
    月、日、時，並即時發生效力。末按法院裁定開始更生或清
    算程序後，得命司法事務官進行更生或清算程序，必要時得
    選任律師、會計師或其他適當之自然人或法人一人為監督人
    或管理人，消費者債務清理條例第3 條、第16條第1 項、第
    42條第1 項、第45條第1 項、第151 條第5 項、第6 項分別
    定有明文。
三、經查：
  (一)聲請人於本件更生聲請前，已於95年5 月16日依中華民國銀
    行公會會員辦理消費金融案件無擔保債務協商機制與台新銀
    行成立協商，自95年6 月起，分80期，利率百分之3.88，每
    月以24,759元依各債權銀行債權金額比例清償各項債務，至
    全部清償為止，聲請人嗣依協議繳款至95年8 月止，自同年
    9 月起毀諾等情，有協議書、無擔保債務還款計畫及繳款轉
    帳明細在卷可稽（本院卷第11至14頁）。聲請人因另積欠乙
    ○○○有擔保債務未於95年間一併協商，故於消費者債務清
    理條例公布施行後，以書面再向最大債權銀行台新銀行請求
    協商債務清償方案，並表明共同協商之意旨，惟遭該行以「
    曾參與銀行公會協商成立」為由拒絕致協商不成立，亦有前
    置協商退件通知函在卷可按（本院卷第55頁）。
  (二)按債務人對於金融機構因消費借貸、自用住宅借款、信用卡
    或現金卡契約而負債務，在聲請更生或清算前，應提出債權
    人清冊，以書面向最大債權金融機構請求協商債務清償方案
    ，並表明共同協商之意旨。債務人與金融機構協商成立者，
    不得聲請更生或清算。但因不可歸責於己之事由，致履行顯
    有重大困難者，不在此限，消費者債務清理條例第151 條第
    1 、5 項定有明文。聲請人雖曾於消費者債務清理條例公布
    施行前，依無擔保債務協商機制與台新銀行成立協商，約定
    分80期、利率百分之3.88、每月清償24,759元至全部債務清
    償為止。惟聲請人於協商時每月薪資僅約21,988元，除上開
    協商款外，每月另需清償積欠乙○○○有擔保債務9,417 元
    ，且須支付個人必要生活費用，業據聲請人陳報在卷，並有
    財政部高雄市國稅局95、96年綜合所得稅各類所得資料清單
    、財產歸屬資料、戶籍謄本、車輛動產抵押暨借款契約書存
    卷可考（本院卷第15、19至20、74、79頁）。則聲請人無法
    繼續履行協議，係因客觀收入不足所致，聲請人主張其因不
    可歸責於己之事由，致履行協議顯有重大困難，堪予採信。
  (三)聲請人為一般消費者，其經營之商號最近5 年之營業額平均
    每月未超過20萬元，負債總額1,890,586 元，其中有擔保或
    有優先權之債務223,000 元，無擔保或無優先權之債務1,66
    7,586 元，目前平均每月薪資約23,000元至25,000元，名下
    有汽車1 部（設有動產抵押），有聲請人財產及收入狀況說
    明書、債權人清冊、財政部高雄市國稅局95年、96年度綜合
    所得稅各類所得資料清單、財政部高雄市國稅局財產歸屬資
    料清單、收入切結書附卷可查（本院卷第16至20、28至30、
    84頁）。聲請人不能清償債務之事實，應可認定。
四、綜上所述，債務人係一般消費者，從事營業活動最近5 年之
    營業額平均每月未超過20萬元。雖曾依無擔保債務協商機制
    與無擔保債務最大債權銀行達成協議，但因不可歸責於己之
    事由，致履行協議顯有重大困難，且已達不能清償債務或有
    不能清償之虞。其中無擔保或無優先權之債務在1,200 萬元
    以下，又未經法院裁定開始清算程序或宣告破產，且查無消
    費者債務清理條例第6 條第3 項、第8 條或第46條各款所定
    駁回更生聲請之事由存在。債務人聲請更生，洵屬有據，自
    應准許。並命司法事務官進行本件更生程序。
五、依消費者債務清理條例第16條第1 項、第45條第1 項，裁定
    如主文。
中    華    民    國    98    年    9     月    14    日
                  民事第三庭    法  官  陳宛榆
上為正本係照原本作成
本件不得抗告
本裁定已於98年9月14日下午4時時公告。
中    華    民    國    98    年    9     月    14    日
                                書記官  周耿瑩


司法院資訊處製作；財團法人民間司法改革基金會備份。
